台灣高等法院台南分院民事判決　九十年度上字第二三六號　Ｊ
　　　上　訴　人　大日開發科技股份有限公司（即大日建設股份有限公司）
　　　法定代理人　乙○ ○ ○.
　　　被上 訴 人　丁　○　○.
　　　　　　　　　丙　○　○
　　　　　　　　　戊　○　○
　　　　　　　　　己　○　○
　　　　　　　　　甲　○　○
右當事人間請求履行契約事件，上訴人對於中華民國九十年五月十五日台灣台南地方
法院第一審判決（八十九年度訴字第六九九號）提起上訴，並為訴之追加，本院判決
如左：
      主      文
原判決關於後開第二至四項部分暨該部分假執行之聲請，並訴訟費用之裁判均廢棄。
被上訴人丁○○與被上訴人己○○、甲○○於八十八年元月一日就台南縣永康市○○
段第十三號土地所訂之租賃契約均應予撤銷。
被上訴人己○○應將前揭土地上如附圖所示Ａ、Ａ１部分面積共七．六五平方公尺土
地之地上物清除，並將土地交還被上訴人丁○○、丙○○、戊○○三人；被上訴人甲
○○應將前揭土地上如附圖所示Ｂ、Ｂ１部分面積共六．四九平方公尺土地之地上物
清除，並將土地交還被上訴人丁○○、丙○○、戊○○三人。
被上訴人丁○○、丙○○、戊○○應同意上訴人通行坐落台南縣永康市○○段第十三
號土地，如附圖所示Ａ、Ｂ、Ｃ、Ｄ、Ｅ部分，面積共四三．二八平方公尺之土地與
附圖所示Ａ１部分面積○．二一平方公尺、Ｂ１部分面積○．一九平方公尺之土地。
上訴人其餘上訴及其餘追加之訴均駁回。
第一、二審訴訟費用及追加之訴訴訟費用由被上訴人己○○負擔百分之十、甲○○負
擔百分之十一、丁○○負擔百分之四十三、丙○○負擔百分之二、戊○○負擔百分之
九，餘由上訴人負擔。
本判決第三項所命給付於上訴人以新台幣玖萬貳仟元、柒萬捌仟元分別為被上訴人己
○○、甲○○供擔保後，各得假執行。但被上訴人己○○、甲○○如於假執行程序實
施前，分別以新台幣貳拾柒萬陸仟元、貳拾參萬肆仟元為上訴人預供擔保後，各得免
為假執行。
本判決第四項所命給付於上訴人以新台幣伍拾貳萬捌仟元為被上訴人丁○○、丙○○
及戊○○供擔保後，得假執行。但被上訴人丁○○、丙○○及戊○○如於假執行程序
實施前，以新台幣壹佰伍拾捌萬伍仟伍佰壹拾元為上訴人預供擔保後，得免為假執行
。
      事      實
甲、上訴人方面：
  一聲明：求為判決：
    (一)原判決廢棄。
    (二)被上訴人丁○○與被上訴人己○○、甲○○於八十八年元月一日就台南縣永康
      市○○段第十三號土地所訂之租賃契約應予撤銷。
    (三)被上訴人己○○應將前揭土地上如附圖所示Ａ、Ａ１部分，面積七．六五平方
      公尺土地之地上物清除，並將土地交還被上訴人丁○○、丙○○、戊○○三人
      ；被上訴人甲○○應將前揭土地上如附圖所示Ｂ、Ｂ１部分，面積六．四九平
      方公尺土地之地上物清除，並將土地交還被上訴人丁○○、丙○○、戊○○三
      人。
    (四)被上訴人丁○○、丙○○、戊○○應將坐落台南縣永康市○○段第十三號土地
      ，如附圖所示Ａ、Ｂ、Ｃ、Ｄ、Ｅ部分，面積四三．九二平方公尺之土地與附
      圖所示Ａ１部分，面積○．二一平方公尺、Ｂ１部分面積○．一九平方公尺之
      土地交予上訴人使用。
    (五)第一、二審訴訟費用由被上訴人負擔。
    (六)上訴人願供擔保，請准宣告假執行。
  二陳述：除與原判決記載相同者，茲引用之外，補稱：
    (一)查上訴人上訴聲明第四項請求交付使用之土地面積較起訴聲明第三項請求交付
      使用之土地面積雖增加○．四平方公尺，惟上訴人請求交付使用之標的均在系
      爭兵南段第十三號土地範圍內，核其情形，並未變更本件之訴訟標的，僅係擴
      張應受判決事項之聲明，依民事訴訟法第四百四十六條第一項、第二百五十五
      條第一項第三款規定，自為合法，合先敘明。
    (二)坐落台南縣永康市○○段十三號（重測前為網寮段九五九之五號）土地，係與
      同段第八四號土地相鄰，上開二筆土地原本均屬被上訴人丁○○、丙○○及戊
      ○○三人所共有，所有權應有部分為一萬分之八四二一、三九五、一一八四，
      此有土地登記謄本乙件在卷可稽。八十五年七月十日，被上訴人丁○○代理所
      有權人全體與上訴人簽定買賣契約，將前揭兵南段第八四號土地以新臺幣（下
      同）八千五百一十六萬八千七百六十九元之價格出售予上訴人公司興建房屋，
      而因系爭兵南段十三號土地與上訴人買受之八十四號土地相鄰，且復係八十四
      號土地北邊連接道路所需，從而買賣之際，雙方即約定出賣人應將系爭十三號
      土地交予上訴人公司使用，且上訴人公司日後興建房屋出售後，亦得將該地之
      使用權移轉予承購戶，此亦有雙方簽定之不動產買賣合約書可證。上訴人公司
      與被上訴人丁○○訂立買賣合約書當時，被上訴人己○○、甲○○已於系爭兵
      南段十三號土地上擺設攤販，惟當時地主丁○○為求交易順利，故於訂約前後
      均一再保證將負責收回土地，交予上訴人公司使用，而此情亦為己○○、甲○
      ○二人所明知。蓋以證人黃榮和（即當地之攤販，亦為甲○○之妻舅）於鈞院
      11.審理時，清楚結證：「大樓蓋好沒多久，大日有告訴我們不能擺設，我
      才會再承租隔壁攤位：：：」等語，足以證明在被上訴人另訂新租約之前，上
      訴人早已將取得十三號土地使用權之情告知包括己○○、甲○○在內之當地攤
      販，故被上訴人己○○、甲○○亦深知上情。詎料，上訴人公司於兵南段八四
      號土地興建之建物於八十七年十月二十六日即申報完工，取得使用執照，惟出
      賣人卻遲未驅離攤販，依約將系爭十三號土地交予上訴人公司使用。嗣八十八
      年四月間，上訴人公司所建面臨系爭土地之店面房屋有買主意欲承購，惟因店
      面路地之攤販拒不搬遷，致成困擾，上訴人公司乃於八十八年五月間再邀集被
      上訴人等相關人士協調，經被上訴人己○○、甲○○二人透露，上訴人公司始
      知被上訴人丁○○竟於隱瞞上訴人公司之情況下，另於八十八年元月一日，將
      系爭十三號土地以每月二萬五千元之代價，出租予明知上情之被上訴人己○○
      、甲○○二人擺設攤販，嚴重侵害上訴人公司之權益。
    (三)兩造於買賣系爭兵南段第八四號土地之際，雙方即已約定出賣人應將系爭十三
      號土地交予上訴人公司使用，且上訴人公司日後興建房屋出售後，亦得將該地
      之使用權移轉予承購戶，業經上訴人提出雙方簽定之不動產買賣合約書為證，
      自堪信為真實。被上訴人固辯稱，系爭不動產買賣合約書所附之特約事項及委
      託書並非真正云云。惟查：
      1.合約書所附特約事項及委託書均蓋有騎縫章，被上訴人承認合約書之本文係
        屬真正，自不能否認特定事項之約定；另被上訴人丁○○曾於八十五年九月
        五日書立切結書乙紙，記載：「茲因民國八十五年七月十日所簽定買賣合約
        書中，特約事項第二條：：：」等文字，清楚顯示合約中約定有特約事項。
      2.又被上訴人丁○○於台南地檢署八十八年偵字第八九四四號案件八十八年八
        月十日偵訊時，檢察官訊問丁○○：「簽合約時有無特約第三項？」，丁○
        ○當庭即答稱：「有的，公司有要求」，足徵被上訴人與上訴人公司簽立之
        合約書確實訂有該特約事項。嗣於10.5.偵訊時改稱：「我不認識方伯陽，
        無特約事項」；於11.10.又供稱：「與大日建設談八十四號土地，有無談到
        十三號土地問題我全部不知道，大日是與我媽媽、姐姐她們談的」云云。
        惟八十五年七月十日雙方所簽訂之不動產買賣契約，係被上訴人丁○○簽訂
        ，並訂有特約事項，且特約事項第四款亦有提及仲介人方伯陽，有該合約書
        在卷可按，可知被上訴人丁○○於該案第一次偵訊中已坦承上訴人大日公司
        確有要求特約第三項之事，丁○○之後之供詞，前後反覆不一，竟連其己方
        之仲介人方伯陽亦否認相識，且將十三號土地商談之事推給其母姊，其供詞
        自難予以採信。更何況本件雙方土地交易金額高達八千五百餘萬元，而被上
        訴人丁○○所占土地持分遠超過其母姊，且交易後相關之價金支票亦均由丁
        ○○親自簽收並提示兌領，足證關於土地交易之事，被上訴人丁○○確實親
        自處理，其事後辯稱未參與土地商談之事云云，與事實並不相符。
      3.另被上訴人丁○○於偵查中提出「刑事補充告訴理由狀」，所附呈契約書同
        樣亦有特約事項之記載，益徵特約事項之真正。再簽立該買賣合約書時在場
        之證人劉永興於偵查時亦證稱：「（告訴人說可以使用十三號土地？）有，
        當時有談到路邊攤販如何處理，告訴人說租期尚未到期，期到後他會處理，
        合約上有註明，在八十五年七月十五日要簽給我們使用十三號土地之同意書
        ，當時方伯陽在場」；而證人方伯陽（即地主方面之仲介人）則於該案件八
        十八年十一月十日偵訊時證稱：「（就契約之特約事項當初有約定？）是的
        」、「（當初就此土地與兵南段十三號土地使用情形與八四號土地如何約定
        ？）丁○○要賣時，大日說道路要讓他使用，丁○○說好，攤販問題是在交
        尾款時要趕走。我有收到仲介費，簽特約時有提到攤販處理問題，即大日建
        設交尾款時，攤販之出租問題要處理掉，由大日使用」等語。
      4.至於證人邱啟華於原審固證稱當天我沒有看到特約事項云云，然其同時亦證
        述：系爭土地被上訴人有同意在上訴人建屋時要讓他們通行等語。惟既然買
        賣雙方曾約定出賣人須提供系爭土地供買受人通行，則關於此一重要事項又
        焉有不記載明確之理？尤其，買賣契約書上之特約事項係由劉永興書寫，業
        經證人劉永興到庭結證明確，乃邱啟華竟以特約事項非未其書寫之情，即遽
        謂兩造間無特約事項之約定，足徵證人邱啟華之證純屬迴護被上訴人，難以
        採信。況證人邱啟華證稱：「簽乙契約當天丁○○後來才進來，丁○○的母
        親當時沒有在場」云云。惟郭母劉芹菜卻於12.18.庭訊時明白證述：「當時
        在場有謝明滿、林全成、我和丁○○四人定乙契約」等語，二者證詞互核，
        顯然有重大出入，益徵證人邱啟華之證言並非實在。
      5.本件被上訴人丁○○之八十五年九月五日切結書上立切結書人「丁○○」之
        簽名，經法務部調查局鑑定結果，該簽名與丁○○之其他簽名資料，即包括
        卷附八十五年七月十日不動產買賣合約書立合約書人甲方處、參張萬通商業
        銀行支票影本左側及八十五年七月二十六日萬通商業銀行支票影本下方處、
        八十二年五月二十四日萬通商業銀行印鑑卡存戶親自簽章處之簽名，其簽名
        筆劃特徵完全相符，有法務部調查局九十一年八月十九日調科貳字第○九一
        ○○四九二四○○號鑑定通知書在卷可佐，堪認系爭不動產買賣合約書與切
        結書係屬真正，兩造於簽立系爭不動產買賣合約時確實併同約定特約事項，
        被上訴人事後否認特約事項之真正，純為事後企圖卸責之詞，要無足採。
      6.另上訴人買受永康市○○段八四號土地之初，乃將登記為第三人謝文衡之名
        義，又依建築法之規定，起造人申請建築執照時，如起造人非土地所有權人
        時，則須檢附土地使用權同意書，從而上訴人申請本件建築執照時，即檢附
        謝文衡出具之兵南段八四號土地使用同意書乙紙，用以申請建築執照，是謝
        文衡出具「兵南段八四號」土地使用同意書之情事，與兩造約定被上訴人應
        出具系爭道路地（即兵南段第十三號土地）之使用同意書並交付土地供使用
        一節，二者毫無關連可言，詎被上訴人竟張冠李載陳稱：由新地主謝文衡出
        具之土地同意書益證當時已無庸舊地主即被上訴人再出具土地使用同意書配
        合云云，其主張顯然無據。
      7.況被上訴人否認與上訴人間有「特約事項」之約定，甚至否認丁○○親自簽
        名文件真正，且稱「特約事項」之內容係上訴人自己偽造，然卻又陳稱該特
        約事項所載之土地使用同意書其用途為何，其前後所言互核，益見矛盾，蓋
        以被上訴人既然否認特約事項之存在，其又如何據該特約事項主張土地使用
        同意書之用途呢？顯見被告上訴人之主張並不可採。
      8.綜上，在在足證本件兩造簽立買賣合約書時，確有特約事項之約定無訛，被
        上訴人事後否認特約事項之真正，應屬無理。
    (四)被上訴人又辯稱，系爭不動產買賣合約書僅有被上訴人丁○○之簽名，而兵南
      段十三號土地為被上訴人丁○○與被上訴人丙○○、戊○○所共有，依民法第
      八一九條第二項規定，應屬無效云云。惟查：
      1.丙○○、戊○○二人既簽立委託書委託被上訴人丁○○全權處理簽約事宜，
        則被上訴人丁○○代理共有人全體與上訴人公司約定兵南段十三號土地之使
        用，即難謂係屬無權處分，此觀諸系爭不動產買賣合約書第一頁第二行記載
        ：「立合約書人（出賣人）丁○○8421／10000、丙○○395／10000、戊○
        ○1184／10000以下簡稱甲方」，即可明瞭。
      2.系爭不動產買賣合約書係延續八十五年五月十五日之不動產買賣合約書，而
        在八十五年五月十五日之合約書中有註明：「簽約金新台幣貳佰萬元由戊○
        ○代收，其本人與母親保證於一週內請另兩位共有人於契約書上具名」。復
        核諸證人劉永興於原審證述：「到八十五年七月十日丁○○就找邱啟華及方
        伯陽與我們簽立乙契約，簽約當天戊○○及丙○○沒有來，丁○○就提出她
        們的委託書及印鑑證明與我們簽約，但丁○○不同意使用上訴人的制式契約
        ，堅持要用邱啟華所提出之契約書，並說與原來甲契約不足的部分就寫特約
        事項補足」等語，應徵被上訴人丁○○確係在被上訴人丙○○、戊○○授權
        下，代理共有人全體與上訴人公司簽訂系爭不動產買賣合約書，並約定兵南
        段十三號土地之交付使用，所為約定自非無效。
    (五)按買賣契約為典型之雙務契約，依民法第三百四十八條之規定，物之出賣人，
      負交付其物於買受人並使其取得該物所有權之義務，此為出賣人之主給付義務
      ；惟雙務契約上之給付義務，除主給付義務外，尚包括確保債權人之利益獲得
      最大滿足之從給付義務，以及補助實現債權人給付利益之附隨義務。所謂從給
      付義務，其發生原因或基於法律之明文規定，或基於當事人之約定，或基於誠
      實信用原則及契約之補充解釋，其雖不具獨立之意義，僅具補助主給付義務之
      功能，然其存在即在於確保債權人之利益能獲得最大之滿足，且亦得依訴請求
      之（王澤鑑教授著民法債編總論第一冊第二七、二八頁參照）。查本件系爭土
　　　地因位於台南縣永康市之兵南市場內（即俗稱「兵仔市市場」），上訴人公司
　　　於上開土地上興建大樓之店面房屋，無非係欲出售予於當地設攤販之人，故上
　　　訴人公司向被上訴人購買上開八十四號土地時，首先必須解決的問題即係兵南
　　　段十三號土地之使用權，否則購買上開八十四號土地不僅無實益，且會造成糾
　　　紛，上訴人公司根本不會花費鉅資購買此會產生糾紛之土地，故兩造交易當時
　　　，關於地主是否提供該道路用地予買受人使用一節，即為八十四號土地交易能
　　　否成立之重要因素，是以洽商買賣當時，上訴人公司確即要求出賣人應提供系
　　　爭兵南段十三號土地供上訴人公司及上訴人公司之承購戶使用，並負責處理原
　　　出租之攤販問題，嗣經與出賣人達成合意後，上訴人公司始同意出資購地，此
　　　情除經台南地檢署八十八年偵字第八九四四號、八十九年偵續字第三八號、台
　　　南高檢署八十九年議字第五一五號案件先後調查明確，有相關處分書在卷足按
　　　外，另觀諸卷附之勘驗現場之結果及買賣契約特約事項第三項之記載亦明。而
　　　關於出賣人必須提供系爭十三號土地交予買受人使用一節，既係買賣雙方經過
　　　反覆磋商後，始慎重載明在買賣契約之「特約事項」條款內，約定此項應由出
　　　賣人履行之重要義務，顯然上開事項即為系爭買賣契約內容之一部分，從而不
　　　論將之視為出賣人依買賣契約應履行之主給付義務，抑或為確保買受人之利益
　　　獲得最大滿足之從給付義務，被上訴人均應依約履行，始符債之本旨，是以上
　　　訴人依雙方所訂契約內容，請求出賣人丁○○等交付系爭十三號土地予上訴人
　　　公司使用收益，當屬有據。詎原審未查究竟，竟將兩造所定之買賣契約內容割
　　　裂為二，將買賣雙方已明文約定之出賣人應履行之給付義務，誤認係一另外成
　　　立之無償使用借貸契約，其判決顯係捨棄系爭買賣契約之文字而違反當事人締
　　　約真意曲加解釋，其立論殊有可議。
    (六)況且，原審判決理由第四項第(四)點認定「倘承買人無法取得十三號土地之通行
      權，將使八四號土地之使用價值降低，並迭生糾紛、十三號土地通行權之有無
      未予解決，原告不會有意願購買此易生糾紛之八四號土地：：：」、以及「兩
      造於簽定買賣契約時，就買受人及將來之房屋承購戶亦得通行系爭十三號土地
      之此項重要事項，業有約定，且將之形諸於文字，載明於買賣契約書條款內：
      ：：」等情（判決書第、頁參照），益徵被上訴人之所以負有提供系爭十
      三號道路用地予買受人使用之債務，乃係基於系爭買賣契約（雙務契約）而發
      生無訛，其縱非屬於債務人應履行之主給付義務，至少係屬於為確保債權人之
      利益獲得最大滿足之從給付義務，絕無將之解釋為另一獨立之契約關係之餘地
      ，至為灼然。尤其，稱使用借貸者，謂當事人一方以物交付他方，而約定他方
      於無償使用後，返還其物之契約。而就本案而言，倘未有系爭買賣契約之存在
      ，被上訴人絕不可能無端同意將系爭十三號土地提供上訴人公司使用，實不待
      言，是以原判決認為兩造之買賣特約事項為一使用借貸契約，於法自有未合。
    (七)復按債務人所為之有償行為，於行為時明知有損害於債權人之權利者，以受益
      人於受益時亦明知其情事為限，債權人得聲請法院撤銷之，民法第二百四十四
      條第二項定有明文。又債權人之債權，因債務人之行為，致有履行不能或困難
      之情形者，即應認為有損害於債權人之權利，故在特定債權，倘債務人所為之
      有償行為，於行為時明知有損害於債權人之權利，而受益人於受益時，亦知其
      情事者，債權人即得行使民法第二百四十四條第二項之撤銷權以保全其債權，
      最高法院四十五年台上字第一三一六號亦著有判例足資參照。而本件被上訴人
      丁○○、丙○○、戊○○等三人於出賣兵南段八四號土地予上訴人公司時，已
      同意將相鄰之系爭十三號土地交予上訴人公司使用，乃事後竟片面悔約，復將
      該地出租於被上訴人己○○、甲○○二人擺設攤販，致無從交付上開土地予上
      訴人公司，對於上訴人公司之特定債權自有損害，而此項客觀之事實，亦為丁
      ○○、己○○、甲○○等人於租賃當時所明知，從而上訴人公司依據上開規定
      ，聲請法院撤銷渠等間之租賃契約，並交還系爭土地予土地所有權人，當非無
      據。
    (八)綜上所陳，兩造於訂立不動產買賣合約時，出賣人既已同意將與買賣土地相鄰
      之系爭十三號土地交予上訴人公司使用，是該協議已經雙方意思表示一致而告
      成立，雙方對系爭協議內容自應本諸誠信履行，從而上訴人依雙方所訂契約之
      內容，請求被上訴人丁○○等出賣人交付系爭十三號土地予上訴人公司使用收
      益，自屬有據。
  三證據：除援用第一審所提證據外，補提現場照片十張、公司變更登記表一件，並
    請求傳訊證人黃榮和、洪崑吉為證。
乙、被上訴人方面：
    被上訴人均未於最後言詞辯論期日到庭，惟據前此到庭及具狀所為聲明及陳述如左：
  一聲明：求為判決：
    (一)上訴駁回。
    (二)第二審訴訟費用由上訴人負擔。
    (三)如受不利判決，被上訴人願供擔保，請求免為假執行。
  二陳述：除與原判決記載相同者，茲引用之外，補稱：
    (一)被上訴人丁○○否認系爭不動產買賣合約書之特約事項之真正：第查上訴人所
      提出之系爭不動產買賣合約書中，其所附之「特約事項」，既無被上訴人丁○
　　　○之親自簽名，復未蓋用被上訴人丁○○之印章，且被上訴人丁○○於簽訂系
　　　爭不動產買賣合約書當時，亦確實未曾見過該「特約事項」，與系爭不動產買
　　　賣合約書之間蓋有被上訴人丁○○之騎縫章，然該騎縫章所使用之被上訴人丁
　　　○○之印章，並非被上訴人丁○○所使用之印章，被上訴人丁○○並予否認該
　　　騎縫章之真正，從而，上訴人依據該「特約事項」而提起本件訴訟，即屬無據
　　　。
    (二)退萬步言，假如認為上開系爭不動產買賣契約（即乙契約）特約事項為真正：
      1.該「特約事項」係屬無權處分行為：第查「共有物之處分、變更或設定負擔
        ，應得共有人全體之同意」，民法第八一九條第二項定有明文，是以，系爭
        兵南段十三地號土地既為被上訴人丁○○、丙○○、戊○○三人共有之土地
        ，而系爭不動產買賣合約卻僅有被上訴人丁○○一人之簽名，從而，揆諸上
        開民法規定，該「特約事項」第三項所載內容，亦屬無權處分行為，應歸無
        效，從而，上訴人本件之訴，亦無所附麗，應予駁回。
      2.因攤位承租人黃榮和與被上訴人己○○均到庭證述伊等並不知悉兩造間有關
        提供系爭土地作通道之情事，從而，攤位承租人等對於兩造間有無應提供系
        爭土地與上訴人使用乙節完全不知情，則自已不具備上開修正前之民法第二
        百四十四條第二項規定「債務人所為之有償行為，於行為時明知有損害於債
        權人之權利者，以受益人於受益時，亦知其情事者為限，債權人得聲請法院
        撤銷之」之要件，上訴人自不得對攤位承租人與被上訴人行使撤銷權。
      3.因上開特約事項第三點內容，核其法律性質為使用借貸之法律關係，故依修
        正前民法第四六五條規定：「使用借貸，因借用物之交付，而生效力」，惟
        因系爭土地迄今未曾交付與上訴人使用，故該使用借貸契約仍未發生效力，
        事法至明，上訴人之本件請求，即屬無據。
    (三)證人方伯陽之證詞完全不足憑採之理由：方伯陽自稱係其友人「阿彬」找伊
      一起前往與被上訴人丁○○見面，但方伯陽卻無法交代其友人「阿彬」究係何
      人？如何連絡？此斷與常情不符。方伯陽既然自稱仲介系爭土地買賣事宜，
      但卻不知被上訴人丁○○一坪要賣多少錢，縱使方伯陽事後改稱時間太久不記
      得了，但其前後所述不一，更突顯其所言不足採信。方伯陽對於乙契約之買
      賣契約內容，完全不知悉，卻獨獨記得乙契約有特約事項，此等完全附合上訴
      人主張之證詞，既與一般經驗法則嚴重違背，亦與一般仲介實務乖離。被上
      訴人丁○○之住家非透天屋，被上訴人丁○○亦不曾認識方伯陽或與方伯陽見
      面，亦未給付仲介費與方伯陽，方伯陽之證詞完全與事實不符。方伯陽自稱
　　　向大日建設公司收取貳拾陸萬元之仲介費，但證人劉永興卻證稱大日建設公司
　　　給付仲介費係按土地價額之千分之五計算（本件之仲介費即為肆拾貳萬伍仟捌
　　　佰肆貳參元）之金額不符，益證方伯陽證詞之不實，涉有偽證之嫌。由邱啟
　　　華代書到庭所為證述內容相互以對，更足證明方伯陽證詞之虛偽不實。
    (四)證人劉永興證詞不足憑採之理由：由萬通商業銀行東台南分行所回覆　鈞院
      之資料顯示，上訴人應給付與被上訴人之第七次款項肆佰萬元，並未有任何兌
      現紀錄，上訴人顯然尚未給付該肆佰萬元尾款，但證人劉永興卻捏稱被上訴人
      丁○○已領得該尾款並因此拒絕出具土地使用同意書。證人劉永興所言，完
      全與證人邱啟華、郭劉芹菜及被上訴人丁○○、戊○○等人均否認有乙契約特
      約事項存在之事實不符。證人劉永興一開始與被上訴人等人接觸買賣系爭土
      地時，僅自稱為代書，而從未表明伊係大日建設公司之重要幹部身分，是以，
      證人劉永興一開始即顯然處心積慮、心懷不軌，而證人劉永興目前仍任職於上
      訴人大日建設公司，且為大日建設公司之高級重要幹部，從而，證人劉永興既
      與上訴人大日建設公司有綿密之僱佣關係存在，劉永興涉入本件買賣糾紛之深
      ，其程度已與當事人無異，故其證述內容自已難期待公正客觀，其所言自有偏
      頗之虞，而完全不足憑採。
    (五)兩造簽訂乙契約時，確無特約事項，此業經原審法院傳訊證人邱啟華到庭證述
      明確，而證人邱啟華之證詞係最無利害關係之客觀證詞，至於證人方伯陽之證
      詞完全不足採信，亦已篡述甚詳於前，是以，兩造既無乙契約之特約事項，則
      上訴人上訴聲明第四項即毫無所據，其上訴之聲明第二、三項亦失所附麗。
    (六)被上訴人丁○○取得系爭不動產買賣契約（即乙契約）乙節，業經同案被上訴
      人己○○到庭說明該不動產買賣契約（即乙契約）係第三人李昭慶提供與己○
      ○，己○○再轉交與丁○○，殊無任何不合常理之處。
    (七)綜右所陳，上開系爭不動產買賣契約（即乙契約）既無特約事項之存在，則上
      訴人本件請求即殊嫌無據，縱使有特約事項亦屬為聲請建造執照使用。
三、證據：援用第一審所提證據。
丙、本院依職權向台灣台南地方法院檢察署調閱八十九年度偵續字第三八號及八十八
    年偵字第八九四四號卷宗，向台南縣政府調閱台南縣永康市○○段八四號土地及
    建物申請建造執照及使用執照等卷宗，並依職權勘驗現場。
    理      由
一、被上訴人均未於言詞辯論期日到場，核均無民事訴訟法第三百八十六條所列各款
    情形，爰依上訴人聲請由其一造辯論而為判決。本件上訴人之法定代理人已變更
    為乙○○○，有上訴人公司變更登記表在卷可按（見本院卷第一七二至一七九頁
    ），其聲明承受訴訟，於法即無不合。另查上訴人之第四項聲明請求交付使用之
    土地，較起訴聲明第三項請求交付使用之土地部分，擴張Ａ１部分面積零點二一
    平方公尺、Ｂ１部分面積○．一九平方公尺，惟上訴人請求交付使用之標的均在
    系爭兵南段第十三號土地範圍內，核其情形，並未變更本件之訴訟標的，僅係擴
    張應受判決事項之聲明，合於民事訴訟法第四百四十六條第一項、第二百五十五
    條第一項第三款之規定，應先敘明。
二、上訴人主張：坐落台南縣永康市○○段第十三地號土地，如附圖所示Ａ、Ｂ、Ｃ
    、Ｄ、Ｅ部分面積共四三．二八平方公尺（上訴人誤載為四三‧九二平方公尺）
    、Ａ１部分面積零點二一平方公尺、Ｂ１部分面積○．一九平方公尺（下稱系爭
    土地）屬計畫道路，為相鄰同段八四地號土地北邊連接現有道路所需，原均為被
    上訴人丁○○、丙○○及戊○○（下稱出賣人）所共有；被上訴人丁○○兼代理
　　其餘共有人於八十五年七月十日與伊簽定買賣契約，將同段第八四號土地出售予
　　伊興建房屋，並約定將收回於系爭土地其上擺設攤位之被上訴人己○○、甲○○
　　（下稱承租人）所占用土地交伊使用，此為承租人所明知；詎伊於房屋完工取得
　　使用執照，出賣人卻遲未依約履行驅離攤販，被上訴人丁○○竟復於八十八年一
　　月一日將系爭土地中Ａ及Ａ１部分、Ｂ及Ｂ１部分分別出租予被上訴人己○○、
　　甲○○擺設攤販，致無法交付系爭土地，損害伊之債權，伊自得依民法第二百四
　　十四條第二項之規定訴請法院撤銷被上訴人丁○○與承租人間之租賃契約，依代
　　位請求所有權人請求承租人並應交還占用土地；及依契約法律關係，請求出賣人
　　交付系爭土地（原起訴請求如附圖所示Ａ、Ｂ、Ｃ、Ｄ、Ｅ部分，嗣於本院擴張
　　請求Ａ１、Ｂ１部分）予伊使用等語。
    被上訴人則以：出賣人並未同意上訴人使用系爭土地，否認不動產買賣合約書之
    特約事項真正，上訴人不得據而請求；如特約事項真正，其目的僅為聲請建造執
    照使用，況被上訴人丁○○未獲其餘共有人授權處理系爭土地事宜，則特約事項
    有關系爭土地部分，為無權處分行為，應屬無效；且承租人於簽訂攤販用地租約
    時並不確知出賣人是否同意系爭土地由上訴人使用，上訴人不得為確保其以給付
    特定物為標的之特定債權，而依民法第二百四十四條第二項之規定行使以保障全
    體債權人之利益為目的之撤銷權；又特約事項第三點內容為使用借貸之法律關係
    ，因系爭土地迄今未曾交付與上訴人使用，依修正前民法第四百六十五條之規定
    ，該使用借貸契約仍未發生效力等語，資為抗辯。
三、查坐落台南縣永康市○○段第十三地號土地編定為都市○○道路用地，為相鄰同
    段八四地號土地北邊連接現有道路台南縣永康市○○○路所必經，原均屬被上訴
    人丁○○、丙○○及戊○○按所有權應有部分一萬分之八四二一、一萬分之三九
    五、一萬分之一一八四比例共有；嗣由被上訴人戊○○與母親郭劉芹菜出面，於
    八十五年五月十五日，與上訴人簽訂不動產買賣契約書（下稱甲契約），將同段
　　八四號土地售予上訴人，並約定郭劉芹菜及被上訴人戊○○保證於一週內請另二
　　位共有人即被上訴人丁○○、丙○○於契約上具名，但因被上訴人丁○○不同意
　　該甲契約內容，而由被上訴人丁○○兼代理其餘共有人於八十五年七月十日簽訂
　　另由訴外人即代書邱啟華擬定之不動產買賣合約書（下稱乙契約），將台南縣永
　　康市○○段八四號土地出售上訴人興建房屋，乙契約上被上訴人丁○○之簽名為
　　真正；嗣被上訴人丁○○於八十八年一月一日將如附圖Ａ、Ａ１部分面積七點六
　　五平方公尺出租予被上訴人己○○、將Ｂ、Ｂ１部分面積六點四九平方公尺出租
　　予被上訴人甲○○之事實，為兩造所不爭執，並經分別提出不動產買賣契約書、
　　不動產買賣合約書（均影本）各一件為證，是此部分之事實自堪認定。
四、出賣人（即被上訴人丁○○、丙○○、戊○○）與上訴人間，有無交付使用或同
    意通行系爭土地之合意，並同意權利得轉讓承購戶：
  (一)經查系爭台南縣永康市○○段十三號土地與上訴人及被上訴人丁○○等人買賣之
    同段八四號土地相鄰，為同段八四號土地連接北邊之道路所必經之地，則上訴人
    欲向被上訴人丁○○等人購買同段八四號土地時，首先必須解決者即係系爭土地
    之通行權問題，倘上訴人及其將來建屋出售後之承買人無法取得十三號土地之通
    行權，將使八四號土地之價值降低，並迭生糾紛，是十三號土地通行權之有無未
    予解決，衡情上訴人理當不會有意願購買此易生糾紛之八四號土地。參以上訴人
    與被上訴人戊○○於簽訂「甲契約」時，在該其他約定事項第二款載明：「乙方
    （即出賣人）所有兵南段十三號、五四四號土地為計劃道路用地，甲方（即買受
    人）與甲方將來建屋出售之承買人均有道路通行權」（見原審卷第九七、一一一
    頁），足見兩造於買賣土地之初確有洽談系爭十三號土地之通行權問題，並有以
    契約將之明確化之舉。
　(二)上訴人主張兩造於八十五年七月十日簽訂不動產買賣合約書即「乙契約」時，另
　　有以「特約事項」第三款約定「甲方（即出賣人）蓋出此買賣標的物及所有之道
　　路地之土地使用同意書予乙方（即買受人）」，及同意交付使用系爭土地並得轉
　　讓房屋之承購戶，惟為被上訴人丁○○等出賣人所否認，惟查：
    1.本件被上訴人丁○○雖否認八十五年九月五日切結書上立切結書人「丁○○」
      之簽名真正，惟經法務部調查局鑑定結果，該簽名與丁○○之自認為伊本人簽
      名之八十五年七月十日不動產買賣合約書立合約書人甲方「丁○○」、八十二
      年五月二十四日萬通商業銀行印鑑卡存戶親自簽章處之簽名，其簽名筆劃特徵
      完全相符，有法務部調查局九十一年八月十九日調科貳字第○九一○○四九二
      四○○號鑑定通知書在卷可佐（見本院卷第二三七頁），堪認系爭切結書係屬
      真正。依被上訴人丁○○於該「切結書」所載「茲因民國八十五年七月十日所
　　　簽定買賣合約書中，特約事項第二條日後若有：：」，有切結書附於原審卷可
　　　稽（見原審卷第七十、一○六頁）；故可確定於簽立系爭不動產買賣合約時確
　　　實併同約定特約事項，被上訴人事後否認「特約事項」之真正，要無足採。
    2.被上訴人丁○○前曾以其共有之系爭土地遭訴外人李昭慶佔用，向台灣台南地
      方法院檢察署告訴李昭慶涉嫌竊佔罪，於八十八年八月四日提出「刑事補充告
      訴理由狀」，附呈證物三所附契約書亦有特約事項；同月十日接受偵訊時，被
      上訴人丁○○自陳稱：「（簽約時有無特約第三款）有的，公司有要求」，業
      經本院調取台灣台南地方法院檢察署八十八年度偵字第八九四四號偵查卷宗全
      卷核閱綦詳（見該卷第四四、四九頁）。雖被上訴人丁○○於原審辯稱其前開
      回答乃係針對甲契約而為之云云，惟查：被上訴人戊○○於與上訴人簽訂甲契
      約時，固有訂定「其他約定事項」及「特別約定」，然該其他約定事項第三款
      係約定：「買賣標的物若面臨既成道路或出入必經之道路時，乙方（即出賣人
      ）須於簽約時負告知及舉證責任，若因而造成甲方（即買受人）發生路權糾紛
      時，乙方須負責處理其通行之問題，否則視乙方違約論，並於七日內加倍退還
      甲方已支付之價金」，而特別約定第三款則為：「乙方同意配合甲方辦理銀行
      融資貸款，及申請建築執照，保證絕對配合」，均與該偵查案件就系爭十三號
      土地之糾紛無關，衡情檢察官及被上訴人丁○○當不可能針對與案件無關之甲
      契約其他約定事項第三款及特別約定第三款加以訊問及回答，足認被上訴人丁
      ○○之前開回答乃係針對乙契約所為。因而，自被上訴人丁○○於該偵查案件
      中業已坦承於簽訂乙契約時，確有與原告簽訂特約事項第三款之內容，且亦以
      包括特約事項之乙契約作為證據等情觀之，上訴人主張其與被上訴人丁○○所
      簽立之乙契約包括特約事項，自堪採憑。
    3.雖乙契約之見證人即被上訴人丁○○所找來之代書邱啟華證稱：「剛開始被上
      訴人丁○○拿簽訂的甲契約給我看，我覺得契約訂得不公平，我就幫丁○○寫
      了一份存證信函給上訴人，希望能修改條件，簽甲契約我沒有在場，簽乙契約
      時我有在場，簽乙契約是丁○○找我去的，當天簽乙契約有很多人在場，但我
      不太記得有哪些人，丁○○後來才進來，丁○○的母親當時沒有在場，：：：
      系爭土地被上訴人有同意在上訴人建屋時要讓他們通行，但沒有說要賣給上訴
      人，且房子建好後該地還是被上訴人的，沒有說要讓上訴人使用，簽乙契約時
      丁○○有無帶印章來我己沒有印象，除了簽乙契約外，當天我沒有看到有簽特
      約事項，我也沒有看到丁○○寫的切結書，如果有必要寫特約事項及切結書，
      我是代書應該會由我寫才對，：：：」云云（見原審卷第二○二頁），惟查：
      上訴人與被上訴人丁○○所簽立之乙契約包括特約事項，業經認定如上，而證
      人邱啟華竟證稱沒有看到簽特約事項云云，顯見其證言偏頗被上訴人丁○○而
      不可採，又證人邱啟華職業雖為代書，但特約事項未必非由代書書寫不可，則
      邱啟華以其為代書，如有特約事項應由其書寫，但其並未書寫特約事項為由，
      據以推論兩造並未簽訂特約事項，實屬率斷，又邱啟華證稱被上訴人丁○○之
      母親於簽訂乙契約時並未在場云云，核與被上訴人丁○○及其母郭劉芹菜均稱
      郭劉芹菜於簽訂乙契約時有在場等語（分別見原審卷第九一頁及第一七七頁）
      不符，益徵邱啟華之證述並非全然真實，而不可採信。
  (三)再被上訴人丁○○、丙○○、戊○○就被上訴人丙○○及戊○○有出具委託書委
    託丁○○全權處理台南縣永康市○○段八四號土地之買賣事宜及訂立買賣契約乙
    節並不爭執，並有委託書影本二件及印鑑證明書影本一件附卷可稽，則被上訴人
    丁○○代理被上訴人丙○○及戊○○出賣八四號土地予上訴人，就攸關是否得順
    利買賣該土地之重要條件即系爭十三號土地之使用權或通行權問題，自當亦有權
    處理，況上訴人與被上訴人戊○○於簽訂甲契約時，亦有約定該十三號土地之使
    用權，業如前述，則被上訴人丁○○等人於與上訴人簽訂乙契約前，自亦知悉會
    就十三號土地之通行權有所約定，否則斷難順利售出八四號土地，是被上訴人戊
    ○○及丙○○出具委託書予被上訴人丁○○時，應認同時亦就十三號土地之使用
    權一併授權被告丁○○處理為是，且被上訴人丙○○、戊○○於簽立乙契約後亦
    未曾為反對之意思表示，因此被上訴人丙○○、戊○○辯稱系爭不動產買賣合約
    僅有被上訴人丁○○一人之簽名，故如該特約事項係屬真正，亦屬無權處分行為
    ，應屬無效云云，自非可採，
  (四)參以證人即上訴人公司之職員劉永興證稱：「：：：八十五年七月十日丁○○找
    邱啟華及方伯陽與我們簽立乙契約，簽約當天戊○○及丙○○沒有來，丁○○就
    提出他們的委託書及印鑑證明與我們簽約，因丁○○不同意使用上訴人的制式契
    約書，堅持要用邱啟華所提出的契約書，並說與原來甲契約不足的部分就寫特約
    事項補足，所以我就當場寫了特約事項，當時有丁○○、方伯陽、邱啟華、古景
    木、我及上訴人公司之總經理在場，簽特約事項第三項是因為當時以為需要有系
    爭土地使用同意書我們才能建築，所以才要求丁○○簽立土地使用同意書給我們
    ，後來丁○○並沒有簽給我們，因系爭土地是既成道路，後來我們才知道不用土
    地同意書仍可興建，簽約時系爭土地是由丁○○出租給攤販使用的，當時他也答
    應我們土地點交給我們建築時，要將攤販清除，：：：」等語（見原審卷第八九
    頁至九二頁）。另證人方伯陽亦證稱：「訂乙契約時我有在場，訂甲契約我不在
    場，定乙契約前是丁○○找我一個朋友說他要賣一塊土地，叫我朋友去跟上訴人
    談，我朋友就叫我一起去，我朋友叫阿彬，我不知道他的全名，去找上訴人前我
    們有找過丁○○，丁○○說有塊土地要賣，叫我們幫他去跟上訴人談，後來我有
    找上訴人談，阿彬沒有去，因為是由我在處理，談論結果兩造都有同意買賣，後
    來在上訴人公司訂契約，：：：訂約時有約定尾款交付後被上訴人要負責把攤販
    趕走，當時就有簽特約事項，：：：丁○○在台南市○○路的咖啡店有拿仲介費
    給我，金額我已忘記，他是拿現金給我，是訂契約以後給我的，我是賣方的仲介
    。」等語（見原審卷第一七八頁至一八○頁）。雖被上訴人丁○○、丙○○、戊
    ○○否認渠等認識方伯陽以及方伯陽為渠等與上訴人洽談土地買賣之仲介人之情
    。惟查，乙契約之特約事項第四款即明定：「乙方（即上訴人）應支付之仲介費
    用新台幣貳拾陸萬元正，於甲乙雙方基地點交完畢後，交予方伯陽先生全權處理
    ，乙方不另支任何仲介費用」，則方伯陽若與本件土地買賣全然無關，特約事項
    中自不可能為上開記載，況甲契約中並無仲介人仲介費給付方式及金額之約定，
    可見方伯陽係於簽訂甲契約後、訂立乙契約前始出現之仲介人。另參酌證人即被
    上訴人丁○○等人之母親郭劉芹菜證稱：「：：：丁○○看了這份契約（即甲契
    約）就說要與上訴人重新訂契約，我就叫上訴人出面來處理，但原告都不出面，
    我只好找邱啟華代書出面與上訴人處理契約的事，但是也沒有結果，後來我緊張
    就一直拜託丁○○跟我與上訴人訂乙契約：：：」等語（見原審卷第一七六、第
    一七七頁）。則兩造於簽訂尚不生效力之甲契約後，在上訴人方面遲不出面重新
    訂約，而被上訴人方面又急於訂立新約，找代書出面仍無法解決之情況下，上訴
    人指稱方伯陽乃被上訴人方面所找來之仲介人，與原告公司洽談土地買賣之事宜
    ，應屬合理，是被上訴人空言以否認渠等認識方伯陽來否定證人方伯陽之證言，
    自非可信。
  (五)因而綜合上訴人買受同段第八四地號土地，簽訂甲、乙契約之經過，及乙契約特
    約事項，及證人方伯陽、劉永興之證言內容，堪認上訴人與被上訴人丁○○等出
    賣人在成立特約事項第三款「甲方蓋出此買賣標的物及所有之道路地之土地使用
    同意書予乙方」，雖為所有權人之被上訴人丁○○等人未出具使用同意書之書面
    ，上訴人亦得在同段八四地號土地建屋，惟出具同意書目的並非僅在應付行政機
    關之管制，而應包括在房屋興建完成後之使用，故應解釋其間仍有為出賣人之被
　　上訴人丁○○等同意上訴人通行系爭十三號土地（已編定為都市○○道路用地）
　　且上訴人日後興建房屋出售後，亦得將該地之通行權移轉予承購戶之合意，應堪
　　認定。此被上訴人丁○○等人同意上訴人通行系爭土地之約定屬於系爭買賣契約
　　內容之一部分，亦即被上訴人丁○○等同意上訴人通行系爭土地予乃係因上訴人
　　向其購買同段八四地號土地所致，係屬有對價之合意，並非無償使用借貸契約。
　　故依買賣契約出賣人應履行之主給付義務或為確保買受人之利益獲得最大滿足之
　　從給付義務，被上訴人丁○○、丙○○、戊○○均應依約履行，始符債之本旨。
　　被上訴人辯稱縱有交付系爭土地予上訴人公司使用約定亦係另外成立之無償使用
　　借貸契約，而系爭土地迄今未曾交付與上訴人使用，故該使用借貸契約仍未發生
　　效力云云，自非有理。
  (六)是上訴人主張其與被上訴人丁○○等土地出賣人於簽訂乙契約時，亦有約定出賣
    人（即被上訴人丁○○、丙○○、戊○○）應同意上訴人通行系爭十三號土地，
    且上訴人公司日後興建房屋出售後，亦得將該地之通行權移轉予承購戶等語，自
    非無據。至於上訴人要求被上訴人丁○○等人交付使用系爭土地，主張超過同意
    通行權範圍之排除其他人之交付使用系爭土地部分，尚屬無據。
五、上訴人又主張被上訴人丁○○將系爭土地出租予被上訴人己○○、甲○○擺設攤
    販，致無從交付系爭土地予上訴人公司，對於上訴人公司之特定債權造成損害，
    依民法第二百四十四條第二項之規定訴請撤銷被上訴人間之租賃契約，並代位請
    求承租人拆除地上物交還土地予所有權人，為被上訴人所否認並拒絕。
  (一)按債務人所為之有償行為，於行為時明知有損害於債權人之權利者，以受益人於
    受益時亦知其情事者為限，債權人得聲請法院撤銷之。民法第二百四十四條第二
    項定有明文。而所謂明知者，指債務人及受益人有損害債權人之認識而言，但不
　　以有積極損害之期望為必要（修正民法第二百四十四條第三項就債務人之行為僅
　　有害於以給付特定物為標的債權者，不適用撤銷訴權之規定，民法債權編施行法
　　並未規定溯及既往適用，一併此敘明）。
  (二)經查，被上訴人己○○陳稱：七十二年菜市場成立伊始，伊即承租目前擺設地方
    ，至八十八年上訴人蓋屋，擔心攤位被趕才訂立如偵查卷第五八頁租賃契約（即
    於八十八年元月一日就台南縣永康市○○段第十三號土地所訂之租賃契約），地
    主告知下午讓混凝土車進入，早上仍可擺攤，地主沒有告訴其等房屋前面空地要
    交付給上訴人之義務等語（見本院卷第七八、七九頁）。被上訴人甲○○陳稱：
    伊在該處擺攤已有十餘年，當時為有保障才與地主簽訂如偵查卷第五十頁之租賃
    契約（即於八十八年元月一日就台南縣永康市○○段第十三號土地所訂之租賃契
    約），地主未告知要提供土地供蓋房屋，僅要求要留供出入，契約到期後未續訂
    ，但仍繼續繳租使用該攤位等語（見本院卷第七九、八十頁）。證人黃榮和（即
    當地之攤販，亦為甲○○之妻舅）於本院審理時亦證稱：伊十幾年前開始承租，
    至大樓蓋好沒多久，大日建設有告知不能擺設時，認為有需要，才與丁○○訂立
    書面租賃契約，再承租隔壁攤位：：：等語（見本院卷第六九至七一頁）。由上
    訴人所興建之房屋係坐落於同段八四地號，僅隔系爭土地即與現有道路相連，而
    該八四地號與系爭土地同為被上訴人丁○○等人所有，上訴人花費鉅資買受同段
    八四地號土地興建大樓，其面向系爭土地之店鋪之營業，若系爭土地由第三人擺
    攤即難達其經濟效益，故在買受時定與地主有通行系爭土地之合意。被上訴人己
    ○○及甲○○亦均陳稱上訴人蓋屋擔心被趕為有保障才簽訂租賃契約，自可認定
    被上訴人己○○及甲○○與被上訴人丁○○成立系爭租賃契約時，對於上訴人對
    被上訴人丁○○之通行系爭土地債權有損害，應有認識。是上訴人依據民法第二
    百四十四條第二項撤銷被上訴人己○○、甲○○與被上訴人丁○○於八十八年元
    月一日就台南縣永康市○○段第十三號土地所訂立之租賃契約，為有理由，應予
    准許。
  (三)又既然被上訴人丁○○與被上訴人己○○、甲○○之租賃契約既經撤銷，被上訴
    人己○○、甲○○之占有系爭土地即屬無權占有，則上訴人主張依民法第二百四
    十二條代位權代位系爭土地所有權人請求被上訴人己○○應將所占有如附圖所示
    Ａ、Ａ１部分面積共七．六五平方公尺土地之地上物清除，並將土地交還被上訴
    人丁○○、丙○○、戊○○；被上訴人甲○○應將所占有如附圖所示Ｂ、Ｂ１部
    分面積共六．四九平方公尺土地之地上物清除，並將土地交還被上訴人丁○○、
    丙○○、戊○○，亦有理由，併應准許。
六、綜上所述，上訴人主張其與被上訴人丁○○等土地出賣人於簽訂乙契約時，亦有
    約定被上訴人丁○○、丙○○、戊○○應交付系爭土地予伊使用，應以同意通行
    系爭土地，及上訴人日後興建房屋出售後得將該地之通行權移轉予承購戶之範圍
    內方屬有據；逾此請求被上訴人丁○○等之交付使用系爭土地部分，尚屬無據，
　　。又被上訴人己○○、甲○○與被上訴人丁○○於八十八年元月一日就台南縣永
　　康市○○段第十三號土地所訂立之租賃契約時，既均明知有損害於上訴人之權利
　　，是上訴人依據民法第二百四十四條第二項撤銷該等租賃契約，為有理由。租賃
　　契約既經撤銷，被上訴人己○○、甲○○之占有系爭土地即屬無權占有，上訴人
　　代位請求被上訴人己○○、甲○○應將所占有如附圖所示Ａ及Ａ１部分面積共七
　　．六五平方公尺、Ｂ及Ｂ１部分面積共六．四九平方公尺土地之地上物清除，並
　　將土地交還被上訴人丁○○、丙○○、戊○○，自屬有據，併應准許。上訴人既
　　得請求出賣人同意通行系爭土地，故上訴人依契約法律關係請求被上訴人丁○○
　　、丙○○、戊○○應同意（容忍）上訴人通行坐落台南縣永康市○○段第十三號
　　土地，如附圖所示Ａ、Ｂ、Ｃ、Ｄ、Ｅ部分，面積共四三．二八平方公尺之土地
　　與追加請求通行附圖所示Ａ１部分面積○．二一平方公尺、Ｂ１部分面積○．一
　　九平方公尺之土地，為有理由，應予准許。逾此部分之請求及追加之訴，為無理
　　由，應予駁回。又上訴人勝訴部分，兩造分別陳明願供擔保為准、免假執行之宣
　　告，經核於法並無不合，爰分別酌定相當擔保金額准許之。至於上訴人敗訴部分
　　，其假執行之聲請失所附麗，應併予駁回。
    原審就上開應准許部分，為上訴人敗訴之判決，並駁回其假執行之聲請，尚有未
    洽，上訴意旨求予廢棄改判，為有理由，爰由本院予以廢棄改判如主文第二項至
    第四項所示，並為准免假執行之宣告。至於上訴人之請求不應准許部分，原判決
    為上訴人敗訴之判決，並駁回其假執行之聲請，經核於法並無不合，上訴意旨求
    予廢棄改判，為無理由，應駁回其上訴。
七、本件為判決基礎之事證已臻明確，兩造其餘之攻擊防禦方法及證據，核與判決結
    果不生影響，無加論述必要，附此敘明。
八、據上論結，本件上訴及追加之訴均為一部有理由，一部無理由，依民事訴訟法第
　　四百五十條、第四百四十九條第一項、第八十五條第一項但書、第七十八條、第
　　七十九條但書、第四百六十三條、第三百八十五條第一項前段、第三百九十條第
　　二項、第三百九十二條，判決如主文。
中　　　華　　　民　　　國　 　九十一 　年　　　十　　　月　　 十五 　　日
　　　　　　　　　　　　 　　　　　 臺灣高等法院臺南分院民事第三庭
~B1審判長法官　林　　輝　　雄
~B2　　　法官　王　　明　　宏
~B3　　　法官　丁　　振　　昌
右為正本係照原本作成。
如對本判決上訴，須於判決送達後二十日內向本院提出上訴狀，其未表明上訴理由者
，應於上訴後二十日內向本院提出上訴理由書。
中　　　華　　　民　　　國　 　九十一 　年　　　十　　　月　　 十八 　　日
~B法院書記官　黃　　惠　　美
